臺灣基隆地方法院民事裁定  
109年度監宣字第131號
聲  請  人  江月女  


相對人即受
監護宣告人  李春波  



利害關係人  李憲榮  

上列聲請人聲請監護宣告事件，本院裁定如下：          
    主    文
宣告李春波（男、民國00年0月00日生、身分證統一編號：Z0000
00000號）為受監護宣告之人。
選定江月女（女、民國00年0月00日生、身分證統一編號：Z0000
00000號）為受監護宣告之人之監護人。
指定李憲榮（男、民國00年00月00日生、身分證統一編號：Z000
000000號）為會同開具財產清冊之人。
聲請費用新臺幣壹仟元由受監護宣告之人負擔。
    理    由
一、聲請意旨略以：聲請人之配偶即相對人李春波於民國101年6
    月10日因在新北市汐止區發生車禍導致腦出血，經住院開刀
    治療，均未見好轉，現已為植物人狀態，致不能為意思表示
    或受意思表示，為此聲請對其為監護之宣告，並聲請選任聲
    請人為監護人及指定李憲榮為會同開立財產清冊之人等語。
二、按對於因精神障礙或其他心智缺陷，致不能為意思表示或受
    意思表示，或不能辨識其意思表示之效果者，法院得因本人
    、配偶、四親等內之親屬、最近一年有同居事實之其他親屬
    、檢察官、主管機關或社會福利機構之聲請，為監護之宣告
    ，民法第14條第1 項定有明文。次按受監護宣告之人應置監
    護人；法院為監護之宣告時，應依職權就配偶、四親等內之
    親屬、最近一年有同居事實之其他親屬、主管機關、社會福
    利機構或其他適當之人選定一人或數人為監護人，並同時指
    定會同開具財產清冊之人；法院選定監護人時，應依受監護
    宣告之人之最佳利益，優先考量受監護宣告之人之意見，審
    酌一切情狀，並注意下列事項：㈠受監護宣告之人之身心狀
    態與生活及財產狀況。㈡受監護宣告之人與其配偶、子女或
    其他共同生活之人間之情感狀況。㈢監護人之職業、經歷、
    意見及其與受監護宣告之人之利害關係。㈣法人為監護人時
    ，其事業之種類與內容，法人及其代表人與受監護宣告之人
    之利害關係，民法第1110條、第1111條第1項及第1111條之1
    亦分別定有明文。
三、經查：
  ㈠聲請人主張之前揭事實，業據其提出中華民國身心障礙證明
    、基隆仁祥診所診斷證明書、財團法人創世社會福利基金會
    附設創世清寒植物人安養院在院證明影本、戶籍謄本為證。
    又經本院依職權囑託長庚醫療財團法人基隆長庚紀念醫院對
    相對人精神狀態鑑定，其鑑定結果略以：李員（即相對人）
    36歲時發生車禍，頭部重創，汐止國泰醫院住院及開刀治療
    後，呈現植物人狀態，安置養護中心接受照顧；38歲時考量
    妻小探視及照顧之可近性，轉至基隆創世社會福利基金會安
    置至今。李員需專人24小時全日協助照護，無經濟活動之能
    力，語言表達功能缺損，無法與人正常溝通及交流，社會功
    能嚴重缺損。綜合以上所述，李員之過去生活史、疾病史、
    身體檢查及精神狀態檢查結果，認目前李員因認知障礙，致
    其為意思表示、受意思表示和辨識其意思表示效果之能力已
    達「完全不能」之程度，可為「監護宣告」等語，有該院10
    9年10月6日長庚院基字第1090900087號函附精神鑑定報告書
    乙件在卷可按。綜合上情，足認相對人確因心智缺陷，已達
    不能為意思表示或受意思表示之程度。從而，聲請人聲請對
    相對人為監護之宣告，為有理由，應予准許。
　㈡本院為審酌相對人之最佳利益，選任適任之監護人及開具財
    產清冊人之人選，依職權囑託新北市政府社會局對聲請人、
    相對人為訪視調查，其綜合評估及具體建議略以：聲請人從
    事印刷業，育有一子一女，每月負擔房貸、相對人安養機構
    費用、自身及聲請人之子生活費，尚能維持生活。相對人之
    子領有第一類中度身障證明，目前無業，由聲請人提供生活
    費，相對人之女則現居南投，工作不穩定，少與家人聯繫。
    聲請人表示相對人父親過世後在宜蘭留有田地遺產，相對人
    為繼承人之一，若長期不處理將歸國有，但多數資料皆須本
    人申請與處理，考量相對人現已為植物人狀態，缺乏情緒與
    行為反應，為方便帶其辦理相關文件及處理遺產繼承，聲請
    人與相對人之堂兄李憲榮及相對人之大妹協商後決定為相對
    人聲請監護宣告，並由堂兄李憲榮擔任開具財產清冊之人。
    聲請人並已多年協助相對人處理相關事宜。會同開具財產清
    冊人李國憲為相對人之堂兄，原為相對人之二哥，自幼過繼
    給相對人之大伯，但仍與相對人之兄弟姊妹有聯繫互動，彼
    此關係密切，許多家族事宜皆為相對人之堂兄居中協調與溝
    通，故聲請人認為雖家庭會議僅有聲請人、相對人之堂兄及
    相對人之大妹參與，相對人之其他手足皆可在相對人之堂兄
    溝通下同意此安排。聲請人亦認為聲請人之堂兄是具家族公
    信力之人，同意相對人之堂兄李憲榮擔任開具財產清冊之人
    。聲請人復表示，相對人之子女長期皆未介入相對人相關照
    顧與安排，且相對人之女住在南投，相對人之子領有身障證
    明，對此安排應無意見等語，有新北市政府社會局109年7月
    31日新北社工字第1091442559號函附新北市政府社會局個案
    處理報告在卷可參。
　㈢本院參酌前揭訪視調查結果及卷內相關證據資料，認聲請人
    為相對人之配偶，係因相對人於宜蘭有繼承遺產需處理而聲
    請本件，監護動機正常，且其於相對人罹病後獨自負擔相對
    人補助後不足之醫療費用，並負責處理相對人相關養護事宜
    ，與相對人關係親密，自適宜擔任相對人之監護人；而利害
    關係人李憲榮原為相對人之二哥，雖自幼過繼給相對人之大
    伯，現於法律上仍為相對人之堂兄，且自過繼後仍與相對人
    兄弟姊妹保持聯繫互動，彼此關係密切，為相對人手足中唯
    一有聯繫者，且為家族中具有公信力之人，自有瞭解相對人
    之財產狀況，以利監督之必要，且利害關係人亦有擔任開具
    財產清冊之人之意願，有聲請人提出之同意書在卷。參以聲
    請人、相對人之子李易倫均同意由聲請人擔任相對人之監護
    人，並由利害關係人李憲榮擔任開具財產清冊之人，有聲請
    人提出之親屬會議同意書在卷可稽。本院審酌上情，認由聲
    請人擔任監護人，應符合受監護宣告之人之最佳利益，爰選
    定聲請人為監護人，並指定為會同開具財產清冊之人。另監
    護人江月女應依據民法第1113條準用同法第1099條第1項之
    規定，對於受監護宣告之人即相對人之財產，會同李憲榮於
    2個月內開具財產清冊，並陳報法院，併此敘明。
四、依家事事件法第164條第2項，裁定如主文。
中　　華　　民　　國　　109 　年　　10　　月　　23　　日
　　　　　　　　　家事法庭法  官　王美婷 
以上正本係依照原本作成。　　　　　　　　　
如不服本裁定應於送達後十日內向本院提出抗告狀，並繳納抗告
費新臺幣1千元。
中　　華　　民　　國　　109 　年　　10　　月　　23　　日
　　　　　　　　　　　　　　　書記官　施鴻均